臺灣彰化地方法院刑事判決　
110年度訴字第1046號
                                     110年度訴字第1096號
公  訴  人  臺灣彰化地方檢察署檢察官
被      告  陳佳新


選任辯護人  林羣期律師
被      告  顏兆佑



指定辯護人  陳銘傑律師
上列被告因違反毒品危害防制條例案件，經檢察官提起公訴（11
0年度偵字第9245號）、追加起訴（110年度偵字第9203號、第10
353號），及移送併辦（110年度偵字第14370號、111年度偵字第
47號），本院判決如下：
    主  文
㈠陳佳新⑴共同犯製造第二級毒品罪，處有期徒刑伍年陸月。又犯
  販賣第二級毒品罪，處有期徒刑伍年陸月。應執行有期徒刑陸
  年捌月。⑵未扣案之陳佳新犯罪所得新臺幣參拾貳萬伍仟元沒
  收，於全部或一部不能沒收或不宜執行沒收時，追徵其價額。
  ⑶扣案之菸葉壹袋（法務部調查局檢驗編號A，驗餘淨重一一五
  點五八公克）沒收銷燬。扣案之大麻植株貳佰捌拾貳棵，及扣
  案如附表編號9至34所示之物均沒收。
㈡顏兆佑共同犯製造第二級毒品罪，累犯，處有期徒刑伍年肆月
  。扣案之菸葉壹袋（法務部調查局檢驗編號A，驗餘淨重一一
  五點五八公克）沒收銷燬。扣案之大麻植株貳佰捌拾貳棵，及
  扣案如附表編號3、4及編號9至34所示之物均沒收。
    犯罪事實
一、陳佳新、顏兆佑均明知大麻係毒品危害防制條例第2條第2項
    第2款所列之第二級毒品，不得為製造毒品之用而栽種大麻
    ，竟基於製造第二級毒品大麻之犯意聯絡，由陳佳新自民國
    （下同）110年2月至3月間之某日起，先向不詳之「星城ONL
    INE」遊戲網友以每株新臺幣（下同）1,500元之價格取得大
    麻幼苗3株後，即以顏兆佑所承租位於彰化縣○○鄉○○路0段00
    號之透天房屋3樓作為栽種大麻之場所（下稱涉案地點），
    陳佳新、顏兆佑並分別至大賣場或在網路上陸續購買如附表
    編號9至34所示之種植大麻設備，在涉案地點以插扞法方式
    成株，再以燈光照射及灑水方式使之茁壯，並共同分擔房租
    、水電費。待至前揭大麻植株於110年7月間不詳時間成熟開
    花後，陳佳新、顏兆佑即以人工方式裁剪大麻葉、花，並以
    自然風乾方式將前揭裁剪之物乾燥後，製成第二級毒品大麻
    菸草成品。嗣於110年8月3日17時50分許，員警持本院核發
    之搜索票前往上址實施搜索，當場查扣大麻植株282株、附
    表所示之物，及自大麻植株加工採集而得之菸葉1袋（法務
    部調查局檢驗編號A，屬大麻成品，淨重115.70公克，驗餘
    淨重115.58公克）。
二、陳佳新於110年8月3日晚間，得知顏兆佑上址租屋處遭彰化
    縣警察局北斗分局員警實施搜索後，急於將手中尚未遭查扣
    之乾燥大麻花成品出脫求售，因而另行基於販賣第二級毒品
    之犯意，先與買主連騏勳聯絡商議後，於110年8月3日20時
    許，乘坐由黃家琪（由檢察官另案偵辦）駕駛之車號0000-0
    0號自用小客車前往桃園市。嗣於同日23時10分許，陳佳新
    與黃家琪抵達桃園市○○區○○路0段000號前，與駕駛車號000-
    0000號自用小客車到達現場之連騏勳見面，陳佳新即以每公
    克650元之價格販售500公克之乾燥大麻花予連騏勳，得款現
    金32萬5,000元。
三、案經彰化縣警察局員林分局、北斗分局分別報請臺灣彰化地
    方檢察署檢察官偵查起訴及追加起訴。
    理  由
一、本院下述所引用被告以外之人之供述證據，檢察官、被告陳
    佳新、顏兆佑均同意作為證據（本院第1046號卷宗第104頁
    ），本院審酌該等證據取得過程並無瑕疵，與本案待證事實
    復具相當關聯性，以之為本案證據尚無不當，認得為本案證
    據，依刑事訴訟法第159 條之5 規定，均有證據能力。其餘
    經本院引用為證據之非供述證據部分，與本案待證事實間均
    具有關連性，且無證據證明係公務員違背法定程序所取得，
    是依刑事訴訟法第158 條之4 之反面解釋，自有證據能力。
二、認定犯罪事實所憑之證據及理由：
 　 上揭犯罪事實，業據被告陳佳新、顏兆佑於本院準備及審理
    程序坦承不諱，並有下列證據可證：
  ㈠關於犯罪事實欄第一段之部分，另有證人張詩妤（被告顏兆
    佑之妻）之警詢、偵訊筆錄（北警分偵字第1100016245號卷
    第45至52頁、偵字第9245號卷第29至34頁）、證人顏兆奕（
    被告顏兆佑之兄）之警詢、偵訊筆錄（員警分偵字第110002
    3034號卷第79至88頁、偵字第9245號卷第61至67頁）及證人
    許英豪（涉案地點出租人）警詢及偵訊筆錄（110年度他字
    第1894號卷第9至12頁、偵字第9245號卷第19至21頁）等供
    述可資參佐，且經員警前往涉案地點搜索之結果，確實查扣
    如附表所示與栽植、製造大麻有關之器具及植株，此有搜索
    扣押筆錄及扣押物品目錄表（北警分偵字第1100016245號卷
    第73至91頁）、北斗分局現場勘察報告(彰警鑑字第S000000
    00號)(偵10353號卷一第309至427頁）、法務部調查局濫用
    藥物實驗室110年9月27日調科壹字第11023010660號鑑定書(
    偵字第10353卷二第29頁)可參。而扣案之菸葉1袋（法務部
    調查局檢驗編號A），已屬大麻成品，亦經法務部調查局111
    年1月20日調科壹字第11103120410號函說明在卷(本院訴字
    第1046卷號卷第173頁)，足證被告二人製造大麻毒品已達到
    既遂階段。另員警執行搜索前之蒐證畫面顯示被告陳佳新、
    顏兆佑確會在涉案地點出入（員警分偵字第1100023034號卷
    第135至153頁）。又員警在涉案地點房間地面上灑水器、廁
    所内洗手臺上灑水器上採集檢體，檢出同一男性DNA-STR型
    別，與被告陳佳新DNA-STR型別相符，此有内政部警政署刑
    事警察局刑生字第11000873432號鑑定書(偵字第10353卷二
    第47頁)在卷可稽。上述證據，均足證被告二人自白與犯罪
    事實一相符。
  ㈡關於犯罪事實欄第二段之部分，另有證人黃家琪之警詢、偵
    訊筆錄（員警分偵字第1100023034號卷第153至156頁、偵字
    第9245號卷第49至55頁）及證人連騏勳之警詢、偵訊筆錄（
    偵字第9245號卷第423至432頁、第507至509頁）在卷可稽。
    又證人黃家琪駕車載被告陳佳新前往桃園市販賣大麻花之過
    程，業經警方查扣車上行車紀錄器錄音、錄影檔案，而製有
    對話譯文可參（員警分偵第0000000000號卷第54至79頁），
    另已調閱相關地點之路口監視畫面在卷可佐（員警分偵第00
    00000000號第80至90頁），證人連騏勳則提供其與被告陳佳
    新聯絡之FACETIME通話紀錄、LINE聯絡內容(員警分偵第000
    0000000號卷第48至50頁)在卷供參，亦足認此部分被告陳佳
    新之自白與犯罪事實二相符。　　
　㈢綜上，本案事證明確，被告二人犯行堪以認定，應依法論科
    。　　　　 
三、論罪科刑：
　㈠核被告陳佳新、顏兆佑如犯罪事實一所為，係犯毒品危害防
    制條例第4條第2項之製造第二級毒品罪。被告二人持有大麻
    種子及栽種大麻之低度行為，分別為栽種大麻、製造大麻之
    高度行為所吸收，而製造後單純持有大麻成品之行為，為製
    造行為之當然結果，均不另論罪。被告陳佳新、顏兆佑與就
    上開犯行，互有犯意之聯絡及行為之分擔，為共同正犯。
　㈡被告陳佳新如犯罪事實欄二所為，係犯毒品危害防制條例第4
    條第2項之販賣第二級毒品罪。被告陳佳新因販賣而持有第
    二級毒品之低度行為，為販賣毒品之高度行為所吸收，不另
    論罪。
  ㈢罪數：
　　被告陳佳新雖辯稱其是為了販賣才種植大麻，且其在檢調搜
    索前就已經聯絡好賣家，並非另行起意販賣云云（本院卷第
    113至114頁），惟查：被告陳佳新於製造第二級毒品行為完
    成後，因知員警於110年8月3日執行搜索，為避免手中已製
    成的乾燥大麻花遭查獲，於同日連夜北上販賣予連騏勳，抵
    達約定地點之前，被告陳佳新與連騏勳通話內容提及：「我
    朋友那個被抓走了」、「現在在找我啊」、「我跟你講啦，
    不是，這個不至於會有這種問題」、「我跟你講，保存的方
    式到時候碰面的時候我再跟你講好不好」、「什麼500（應
    係指價格），500你賣我好了」，事後又告訴黃家琪：「那
    邊一定夠啦，那邊可能破600（應是指克數），因為如果你
    要出的話，我再叫他（連騏勳）磅一下，如果沒有要出，我
    就全部都丟給他，叫他自己去磅500，剩下的他再幫我處理
    掉」、「他（指連騏勳）有轉手阿，我跟他說要650（應是
    指價格），東西如果品質好，要叫他把價格抬高阿」（員警
    分偵第0000000000號卷第54至79頁），可見被告陳佳新北上
    前，尚未與連騏勳議定價格及談妥確切數量，乃因共犯顏兆
    佑被抓，才急欲將手中大麻全數出清，縱使被告與連騏勳曾
    有交易之約定，但既尚未商議價金、數量，仍難認已著手實
    行。本件被告陳佳新得悉員警執行搜索後，才在販賣路途中
    與連騏勳聯絡，約定見面地點、如何交易，該犯罪意思之形
    成，顯然與剛剛發生的搜索事件有重大關聯，則後續的販賣
    行為應獨立論斷，始能完整評價其不法內涵。是認被告之製
    造、販賣第二級毒品行為間，犯意各別，行為互殊，應分論
    併罰。辯護意旨認製造、販賣只應評價為1罪，尚非可採。
　㈣檢察官起訴被告陳佳新後，基於數人共犯一罪之法律關係，
    追加起訴被告顏兆佑涉案部分（本院訴字第1046號卷第211
    至217頁），又檢察官移送併辦兩個犯罪事實（本院訴字第1
    046號卷第89至90頁、第157至159頁），乃分別與本案起訴
    、追加起訴之犯罪事實相同，屬事實上同一之案件，本院自
    應併予審理，附此敘明。　 
　㈤累犯：
　　被告顏兆佑前因違反毒品危害防制條例案件，經臺灣新北地
    方法院以105年度簡字第4885號判決判處有期徒刑3月，於10
    5年11月24日易科罰金執行完畢，有臺灣高等法院被告全國
    前案紀錄表在卷可稽，其於受有期徒刑執行完畢後，5 年內
    故意再犯本件有期徒刑以上之罪，為累犯，衡酌被告顏兆佑
    於上開前案執行完畢後又再犯本案之罪，可認其對刑罰反應
    力薄弱（刑法第47條之立法理由參照），兼衡其前、後之犯
    罪情節，從前案施用毒品，進而到本案製造毒品，犯罪情節
    不減反升，顯未記取教訓，認本案依累犯規定對被告加重其
    刑，並無其所受刑罰超過所應負擔罪責而致其人身自由因此
    遭受過苛之侵害情事，故認應依刑法第47條第1 項之規定，
    除法定刑為無期徒刑依法不得加重外，其餘部分應加重其刑
    。
　㈥犯毒品危害防制條例第4條至第8條之罪於偵查及歷次審判中
    均自白者，減輕其刑，此為毒品危害防制條例第17條第2項
    所明定。查被告兩人先後於警詢、偵訊、本院準備程序中及
    審理時均自白本案製造第二級毒品之犯行，被告陳佳新另於
    偵、審中均自白販賣第二級毒品之犯行，爰分別依前述規定
    減輕其刑，且就被告顏兆佑前開累犯加重部分，除法定刑中
    無期徒刑部分不得加重外，其餘部分則先加後減之。
　㈦被告陳佳新雖辯稱其到案後有供出上手之情形，惟經本院向
    臺灣彰化地方檢察署查詢後，經函覆稱：「本件在對陳佳新
    執行搜索前，員警即於110年6月1日接獲陳佳新、黃佳琪涉
    有違反毒品危害防制條例之情資，而報請本署以110年度他
    字第1828號案偵辦。陳佳新到案後復未提供可供追查之情資
    ，供本署追查其他上手，故本件沒有因為陳佳新之供述而查
    獲上手」，此有臺灣彰化地方檢察署111年2月23日彰檢秀正
    110偵9245字第1119006898號函文在卷可稽（本院訴字第104
    6號卷宗第229頁），依上說明，被告陳佳新尚無從依毒品危
    害防制條例第17條第1項之規定減輕其刑。
　㈧不予適用刑法第59條規定減刑：
　　被告陳佳新、顏兆佑製造第第二級毒品大麻之犯行，及被告
    陳佳新販賣第二級毒品之犯行，均是無視國家對於杜絕毒品
    危害之禁令，考量被告陳佳新曾因意圖販賣而持有第三級毒
    品案件經本院有期徒刑8月，緩刑3年確定，而於緩刑期間再
    犯本件製造及販賣第二級毒品案件之情節，及被告顏兆佑曾
    有施用第二級毒品之累犯前科，兩人素行難謂良好，本案被
    告二人所犯各罪，陳佳新部分已依毒品危害防制條例第17條
    第2項規定減輕，被告顏兆佑則依累犯規定加重再依前條規
    定減輕，兩人減輕後所適用處斷刑度均無過重或過苛情形，
    是辯護意旨雒請求依刑法第59條規定減輕其刑，均難認有據
    ，併此敘明。
　㈨爰以行為人之責任為基礎，審酌被告陳佳新前因意圖販賣而
    持有第三級毒品案件，經本院以108年度訴字第863號判處有
    期徒刑8月，緩刑3年確定，現仍在緩刑期間，有本院刑事判
    決（本院訴字第1046號卷第19頁）及臺灣高等法院被告全國
    前案紀錄表可參。被告陳佳新未記取前案教訓，於緩刑期間
    再犯本案，犯罪內涵更提升至製造、販賣第二級毒品，且販
    賣毒品之數量、價金不少，情節非輕，自不宜輕恕。員警跟
    監過程得知被告陳佳新有經營一家電腦維修公司，有正當工
    作，資力較佳，被告顏兆佑雖是涉案地點的承租人，惟資力
    較差，被告二人培育大麻的幼苗是由被告陳佳新購入（本院
    卷第98頁），是認被告陳佳新之可責性略高於顏兆佑。再衡
    以被告顏兆佑為警查獲時，全家（與妻、子）一起住在大麻
    栽植的透天厝內，被告顏兆佑承認有施用二級毒品的慣行，
    現場也有查到施用甲基安非他命的工具，被告顏兆佑辯護意
    旨稱其罹患皮膚病，配偶無業，有一名兩歲半及一歲半之子
    女需扶養，從事板模工作，日薪新臺幣2700元、父親患有心
    臟方面疾病、母親有高血壓（本院訴字第1096號卷第121頁
    ），被告陳佳新辯護意旨稱其母身體不佳，術後需由被告陳
    佳新照顧（本院訴字第1046號卷第263頁）等一切情狀，分
    別就被告二人所涉前述犯行，量處如主文㈠、㈡所示之刑，並
    考量被告陳佳新製造後販賣毒品兩罪互具關聯性，犯行相隔
    時間不久，及製造、販賣毒品之數量、情節等一切情狀，定
    被告陳佳新之應執行之刑如主文㈠所示。。
四、關於沒收：
　⑴扣案之菸葉1袋（法務部調查局檢驗編號A，淨重115.70公克
    ，驗餘淨重115.58公克），係自大麻植株加工採集而得，依
    目前相關偵審案例，應屬大麻成品，此有法務部調查局濫用
    藥物實驗室110年9月27日調科壹字第11023010660號鑑定書(
    偵字第10353號卷二第29頁)、法務部調查局111年1月20日調
    科壹字第11103120410號函(本院訴字第1046號卷第173頁)在
    卷可稽，應依毒品危害防制條例第18條第1項前段規定，宣
    告沒收銷燬之。
　⑵扣案之大麻植株282株，並非第二級毒品大麻，屬製造第二級
    毒品大麻之原料，且大麻種子為違禁物，而大麻植株為大麻
    種子發育後之植株，自亦屬違禁物，應依刑法第38條第1項
    規定宣告沒收（臺灣高等法院臺中分院110年度上訴字第126
    9號刑事判決參照）。
　⑶次按犯第4條至第9條、第12條、第13條或第14條第1項、第2
    項之罪者，其供犯罪所用之物，不問屬於犯罪行為人與否，
    均沒收之，毒品危害防制條例第19條第1項定有明文。彰化
    縣警察局北斗分局110年8月3日在涉案地點查扣如附表所示
    之物（見北警分偵字第1100016245號卷第73至91頁），其中
    附表編號3、4之行動電話，是被告顏兆佑所有，曾供其聯絡
    本案製造大麻犯行所使用，應在被告顏兆佑之主文項下宣告
    沒收。此外，附表編號9至34所示之物，均係被告二人共同
    所有，且為本案犯行所用之物，此部分扣案物應在被告二人
    主刑項下宣告沒收。其餘附表所示扣案物查無與本案有何關
    聯，不予宣告沒收。
　⑷犯罪事實欄二所示販賣第二級毒品之價金32萬5千元，均由被
    告陳佳新取得，業據其坦承在卷（本院第1406號卷第33頁）
    ，此部分犯罪所得尚未扣案，應依刑法第38條之1 第1 項前
    段規定，於被告陳佳新主文項下宣告沒收，並依同條第3 項
    規定，諭知於全部或一部不能沒收或不宜執行沒收時，追徵
    其價額。
　⑸彰化縣警察局員林分局員警於同年8月4日18時10分許，在被
    告陳佳新所經營之「創新電腦資訊社」實施搜索後，當場查
    獲現金9萬0,200元、電子磅秤、研磨器、烤箱、微波爐、監
    視鏡頭、存摺及金融卡等物，另在被告陳佳新身上查獲之門
    號0000000000號行動電話1支（北警分偵字第1100016245號
    卷第73至91頁），被告陳佳新稱上述金錢及扣案物均與本案
    無關（本院第1406號卷第101頁），警員職務報告亦說明無
    法證明與本案之關聯性（本院同上卷第203頁），此部分扣
    案物均不予宣告沒收。
據上論斷，應依刑事訴訟法第299 條第1項前段，判決如主文。
本案經檢察官陳鼎文提起公訴及移送併辦，檢察官鄭積揚追加起
訴，檢察官楊閔傑到庭執行職務。
中　　華　　民　　國　　111 　年　　3　　月　　31 　　日
                     刑事第四庭  審判長法官 余仕明
                                 法      官 林怡君
                                 法      官 黃玉齡　　
以上正本證明與原本無異。
如不服本判決應於收受判決後20日內向本院提出上訴書狀，並應
敘述具體理由。其未敘述上訴理由者，應於上訴期間屆滿後20
日內向本院補提理由書（均須按他造當事人之人數附繕本），切
勿逕送上級法院。
中　　華　　民　　國　　111 　年　　3 　　月　　31　　日
                                書  記  官 游峻弦
附錄論罪科刑法條：
毒品危害防制條例第4條
⑴製造、運輸、販賣第一級毒品者，處死刑或無期徒刑；處無期
  徒刑者，得併科新臺幣3千萬元以下罰金。
⑵製造、運輸、販賣第二級毒品者，處無期徒刑或10年以上有期
  徒刑，得併科新臺幣1千5百萬元以下罰金。
⑶製造、運輸、販賣第三級毒品者，處7年以上有期徒刑，得併科
  新臺幣1千萬元以下罰金。
⑷製造、運輸、販賣第四級毒品者，處5年以上12年以下有期徒刑
  ，得併科新臺幣5百萬元以下罰金。
⑸製造、運輸、販賣專供製造或施用毒品之器具者，處1年以上7
  年以下有期徒刑，得併科新臺幣1百50萬元以下罰金。
⑹前五項之未遂犯罰之。

【附表】
編號 物品名稱 數量      是否與本案有關 1 電腦設備(電腦主機) 1台 被告陳佳新於準備程序稱與本案無關。員警職務報告亦說明此扣案物查無與本案有關事證（本院訴字第1046號卷第100、193頁），不予沒收。 2 電腦設備(Acer筆電) 1台 被告陳佳新於準備程序稱與本案無關。員警職務報告亦說明此扣案物查無與本案有關事證（本院訴字第1046號卷第100、193頁），不予沒收。 3 電子產品 (IPHONE 6S PLUS金色) 1台 被告顏兆佑於準備程序稱此扣案物為其所有，曾聯絡本案事務。且經警檢視其中有討論栽植方式之內容（本院訴字第1046號卷第101、193頁）。 4 電子產品 (IPHONE XR 白色) 1台 被告顏兆佑於準備程序稱此扣案物為其所有，曾聯絡本案事務。且經警檢視其中有討論栽植方式之內容（本院訴字第1046號卷第101、193頁）。 5 電子產品(電風扇) 2台 被告陳佳新於準備程序稱與本案無關（本院訴字第1046號卷第100頁），且無法證明與本案關連性，不予沒收。 6 電子產品(電熱扇) 2台 被告陳佳新於準備程序稱與本案無關（本院訴字第1046號卷第100頁），且無法證明與本案關連性，不予沒收。 7 電子產品(空氣清淨機) 1台 被告陳佳新於準備程序稱與本案無關（本院訴字第1046號卷第100頁），且無法證明與本案關連性，不予沒收。 8 電子產品(路由器) 1台 被告陳佳新於準備程序稱與本案無關。員警職務報告亦說明此扣案物查無與本案相關事證（本院訴字第1046號卷第100、193頁），不予沒收。 9 照明設備組含計時器 3組 供栽植、製造大麻使用。 10 LED燈具 3組 供栽植、製造大麻使用。 11 電子產品(電源控制器) 1台 供栽植、製造大麻使用。 12 照明遙控燈組含電源計時器2個 14組 供栽植、製造大麻使用。 13 灑水器 4個 供栽植、製造大麻使用。 14 植物用殺蟲劑 3個 供栽植、製造大麻使用。 15 植物用殺蟲劑 1包 供栽植、製造大麻使用。 16 營養液 1個 供栽植、製造大麻使用。 17 營養液空瓶 1個 供栽植、製造大麻使用。 18 噴燈 3組 供栽植、製造大麻使用。 19 打火機 1個 供栽植、製造大麻使用。 20 老虎鉗 2支 供栽植、製造大麻使用。 21 溫度計 3個 供栽植、製造大麻使用。 22 螺絲起子 1支 供栽植、製造大麻使用。 23 剪刀 5支 供栽植、製造大麻使用。 24 滴管 1支 供栽植、製造大麻使用。 25 大中小花盆 1批 供栽植、製造大麻使用。 26 育苗盤 2個 供栽植、製造大麻使用。 27 乾燥鐵桶及卡式爐 1個 供栽植、製造大麻使用。 28 植物塑形鋁線 1批 供栽植、製造大麻使用。 29 尖嘴鉗 1支 供栽植、製造大麻使用。 30 塑膠桶 1個 供栽植、製造大麻使用。 31 植栽用乾草 8包 供栽植、製造大麻使用。 32 燈架 1組 供栽植、製造大麻使用。 33 肥料 2袋 供栽植、製造大麻使用。 34 營養素 1包 供栽植、製造大麻使用。